臺灣屏東地方法院刑事判決　94年度簡上字第159號
　　上　訴　人　臺灣屏東地方法院檢察署檢察官
　　被　　　告　甲○○
上列上訴人因妨害自由案件，不服本院94年簡字第995 號中華民
國94年8 月18日刑事簡易判決（94年度偵字第1959號）提起上訴
，本院判決如下：
    主  文
原判決撤銷。
甲○○以非法方法，剝奪人之行動自由，處有期徒刑壹年貳月，
緩刑伍年，緩刑期間付保護管束。
    事  實
一、甲○○與莊若玲係同居之男女朋友關係，彼此間具有家庭暴
    力防治法第三條第二項所定之家庭成員關係。甲○○於民國
    93年1 月31日凌晨3 時許，在莊若玲位於台北縣新店市○○
    街279 號居所處，因不滿莊若玲上班喝酒且有不明男子與莊
    若玲聯絡，又恐莊若玲與其分手，乃以紅色塑膠繩將莊若玲
    之手腳綑綁，使莊若玲無法動彈而剝奪其行動自由，又為使
    莊若玲無法逃離，繼將其國民身分證、健保卡、殘障手冊和
    重大疾病證明卡等物扣住，欲使莊若玲因無重要證件隨身而
    不敢離去，並基於使莊若玲當天及以後均不得與其分開之目
    的，在綑綁莊若玲之同時，以莊若玲如欲離開伊，一定要殺
    死莊若玲及其弟弟、小孩等語相恫嚇，使莊若玲心生畏怖，
    繼而以水果刀劃傷莊若玲臉部並徒手毆打莊若玲，再持剪刀
    剪斷莊若玲之頭髮，致莊若玲受有右眼充血、瘀青、右臉頰
    5 條表皮割傷及左臉頰10條表皮割傷1 點1 公分疤痕等傷害
    （傷害部分已經撤回告訴），嗣莊若玲趁甲○○睡著時逃離
    現場，於同年2 月2 日至台北市○○區○○路三段111 號市
    立萬芳醫院診治驗傷，暨報警處理。
二、案經莊若玲訴由台北縣政府警察局新店分局報經臺灣臺北地
　　方法院檢察署呈請臺灣高等法院檢察署檢察長令轉臺灣屏東
    地方法院檢察署檢察官偵查偵查起訴。
    理  由
一、訊據被告甲○○對於前開犯行均坦承不諱，核與告訴人莊若
    玲於警詢、偵查及本院審理中結證情節相符，復有台北市立
    萬芳醫院出具之診斷證明書一紙在卷可稽，事證明確，被告
    犯行堪以認定。
二、查被告與告訴人為同居之男女，彼此間具有家庭暴力防治法
    第三條第二款所定之家庭成員關係，被告竟以綑綁告訴人、
    言詞恐嚇脅迫及扣留告訴人身分證件之方式，妨害告訴人之
    行動自由，是核被告所為，係犯刑法第三百零二條第一項之
    妨害行動自由罪；其於妨害自由行為繼續中，對告訴人為恐
    嚇之犯行，應屬脅迫行為，自屬包含於妨害行動自由之犯意
    中，而為妨害被害人行動自由之部分行為，不能再論以恐嚇
    罪，亦非為妨害自由罪所吸收，併此敘明（最高法院93年台
    上字第3723號判決參照）（公訴人亦當庭變更原認係數罪併
    罰之見解，而請求依吸收關係僅論以妨害行動自由罪）；又
    本案係被告對家庭成員故意實施身體及精神上不法侵害之家
    庭暴力行為，上該犯行構成家庭暴力防治法第二條第二項所
    定之家庭暴力罪。爰審酌被告前雖有竊盜前科，惟因緩刑期
    滿未被撤銷視為未受刑之宣告，有臺灣高等法院被告前案紀
    錄表可參、與告訴人為同居之男女朋友關係、僅因口角爭執
    ，未思理性溝通反訴諸暴力，不顧同居情誼，破壞男女雙方
    應有之相互尊重與信任、以繩索綑綁及言詞恐嚇為妨害告訴
    人行動自由之手段，又於剝奪告訴人行動自由期間持刀傷害
    告訴人、致告訴人身心均受有損害，惟犯罪後於審理中坦承
    犯行，態度尚可，及公訴人當庭之求刑（有期徒刑1 年2 月
    ，緩刑5 年），而被告及告訴人均當庭表示同意公訴人之求
    刑等一切情狀，量處如主文所示之刑。又被告前未曾受有期
    徒刑以上刑之宣告，有前述之被告前案紀錄表可稽，因一時
    失慮，致罹刑典，且犯後坦承犯行，已有悔意，告訴人亦當
    庭表示被告現仍每月提供其與子女之生活費，且自本案發生
    後，被告即未曾再對其施暴，若法院判處被告1 年2 月有期
    徒刑，並為緩刑之諭知，給被告相當之警惕，其願意原諒被
    告，是被告歷經本件偵查、審理程序及罪刑宣告之教訓，當
    知所警惕，信無再犯之虞，本院認前開對其宣告之刑，以暫
    不執行為適當，爰併予宣告緩刑5 年，並依家庭暴力防治法
    第三十條第一項規定，於緩刑期內付保護管束。
三、原審以被告罪證明確，認被告觸犯刑法第三百零二條第一項
    之罪，並予科刑，固非無見。惟按，檢察官依實害行為吸收
    危險行為之法理，僅就傷害之實害行為起訴，並無放棄追訴
    被告恐嚇犯行之意思，如告訴人於法院審理時撤回其傷害告
    訴人，法院仍應就起訴事實內已敘及之恐嚇事實論罪科刑（
    最高法院23年上字第1969號判例意旨及台灣高等法院暨所屬
    法院92年法律座談會刑事類第28號決議參照），是本案被告
    所犯恐嚇及傷害被害人之行為均已經公訴人起訴，並詳載於
    起訴書事實欄中，雖告訴人於原審審理中撤回傷害部分之告
    訴，揆諸上開說明，原審以被告之恐嚇犯行已為傷害犯行所
    吸收，而傷害罪已經告訴人撤回告訴，故法院不得就恐嚇部
    分併為審判一節，於法自有未合；而被告對被害人所為之恐
    嚇行為應認為妨害行動自由行為之一部分，與以繩索捆綁之
    行為均為妨害行動自由罪之構成要件行為，而僅論以一個妨
    害行動自由罪，附此說明。又查，被告與告訴人為同居之男
    女朋友關係，被告僅因告訴人上班喝酒且有異性與告訴人聯
    絡，又恐告訴人與其分手，不思理性溝通及以感情使告訴人
    回心轉意，竟即以繩索綑綁告訴人，繼而以言詞恐嚇及持刀
    割傷告訴人臉部，其犯罪動機、手段均頗為嚴重及惡劣，而
    被告於案發後即答應賠償告訴人新台幣50000 元，但迄本案
    審理終結時仍未依約賠償完畢，已經被告及告訴人當庭陳明
    ，原審僅量處有期徒刑7 月，尚屬過輕，檢察官循告訴人之
    請求以原審量刑過輕為理由，提起上訴，非無理由。原判決
    既有上述可議之處，自屬無可維持，應將原判決撤銷改判。
四、應依刑事訴訟法第四百五十五條之一第三項、第三百六十九
    條第一項前段、第三百六十四條、第二百九十九條第一項前
    段，刑法第三百零二條第一項、第七十四條第一款，家庭暴
    力防治法第三十條第一項規定，罰金罰鍰提高標準條例第一
    條前段，判決如主文。
本案經檢察官王光傑到庭執行職務。
中　　華　　民　　國　　94　　年　　11　　月　　21　　日
                  刑事第四庭  審判長法　官  莊鎮遠
                                    法  官  王以齊
                        　      　  法  官  曾吉雄
以上正本證明與原本無異。
不得上訴
中　　華　　民　　國　　94　　年　　11　　月　　21　　日
                                    書記官  薛慧茹
附錄論罪法條:
中華民國刑法第302 條 (剝奪他人行動自由罪)
私行拘禁或以其他非法方法，剝奪人之行動自由者，處5 年以下
有期徒刑、拘役或300 元以下罰金。
因而致人於死者，處無期徒刑或 7 年以上有期徒刑，致重傷者，
處 3 年以上 10 年以下有期徒刑。
第 1 項之未遂犯罰之。
